【裁判字號】    98,上訴,1088
【裁判日期】    980527
【裁判案由】    毒品危害防制條例
【裁判全文】
臺灣高等法院刑事判決                98年度上訴字第1088號
上  訴  人
即  被  告  甲○○
選任辯護人  何兆龍律師
            彭大勇律師
上列上訴人因毒品危害防制條例案件，不服臺灣桃園地方法院95
年度訴字第2875號，中華民國97年12月25日第一審判決（追加起
訴案號：臺灣桃園地方法院檢察署95年度偵字第21457 號），提
起上訴，本院判決如下：
    主  文
上訴駁回。
    事  實
一、緣甲○○與陳俊文共組詐欺集團，謀以對外販售無支付可能
    性之支票（俗稱芭樂票）給歹徒用於詐取他人之金錢或財物
    （渠等所犯詐欺等案件，業經原審另行判決；另陳俊文所犯
    轉讓第一級毒品及禁藥部分，經原審分別判處有期徒刑1 年
    2月、4月，減為有期徒刑7月、2月，並定應執行刑為有期徒
    刑 8月確定），即自民國94年5月底某日起至同年8月底前某
    日，陸續覓得有施用第一級毒品海洛因及第二級毒品甲基安
    非他命習慣之夏啟鳳、劉玉惠以及陳世傑加入集團，出名擔
    任虛設之鑫鳳事業有限公司與順發傑企業有限公司之人頭負
    責人並配合申領支票，除以提供食宿、零用金為酬勞外，另
    見其等均有毒癮，甲○○與陳俊文、後期加入該詐欺集團之
    乙○○（所犯詐欺等案件，業經原審另行判決；另所犯轉讓
    第一級毒品部分，原審判處有期徒刑1年2月，減為有期徒刑
    7 月後，經本院以其上訴未附具體理由，而先判決駁回其上
    訴）均明知海洛因為毒品危害防制條例第二條第二項第一款
    規定之第一級毒品；又甲○○與陳俊文亦明知甲基安非他命
    係毒品危害防制條例第二條第二項第二款規定之第二級毒品
    ，且甲基安非他命類藥品並係經行政院衛生署公告禁止使用
    之禁藥，均不得轉讓，竟單獨或共同基於無償轉讓之概括犯
    意聯絡，於附表編號至所示之時、地，轉讓第一級毒品
    海洛因及第二級毒品甲基安非他命予附表所示之劉玉惠、夏
    啟鳳及陳世傑等人施用。
二、案經臺灣桃園地方法院檢察署檢察官自動偵查起訴。
    理  由
壹、證據能力部分：
    被告以外之人於審判外之陳述，雖不符刑事訴訟法第一百五
    十九條之一至第一百五十九條之四之規定，而經當事人於審
    判程序同意作為證據，法院審酌該言詞陳述或書面陳述作成
    時之情況，認為適當者，亦得為證據；當事人、代理人或辯
    護人於法院調查證據時，知有刑事訴訟法第一百五十九條第
    一項不得為證據之情形，而未於言詞辯論終結前聲明異議者
    ，視為有前項之同意，刑事訴訟法第一百五十九條之五定有
    明文。本件除證人劉玉惠、陳世傑於警詢之陳述及被告乙○
    ○於原審審理時提出之「自白書」對被告甲○○之部分，均
    為傳聞證據，無證據能力外，其餘公訴人、被告甲○○及其
    辯護人就本件作為認定事實所引用之相關供述證據，均未於
    言詞辯論終結前聲明異議，又本院審酌各該證據作成之客觀
    條件及環境認為適當，亦查無其他違法不實之情事，復無顯
    不可信之情況，依前揭規定，即應認有證據能力。至其餘資
    以認定被告甲○○犯罪事實之非供述證據，亦查無有何違反
    法定程序取得之情形，均認具有證據能力，合先敘明。
貳、認定犯罪事實所憑證據及理由：
一、訊據上訴人即被告甲○○固坦承有找夏啟鳳、劉玉惠及陳世
    傑為人頭設立公司請領支票，每星期並提供一個人七千元為
    代價，惟矢口否認有轉讓毒品之犯行，辯稱：我是94年6 月
    才認識夏啟鳳，於94年6月初才認識劉玉惠，於94年8月才認
    識陳世傑，我是提供食宿、錢給他們，我沒有提供海洛因、
    安非他命做為申辦支票的部分代價，我只有在陳俊文那裏看
    過劉玉惠吸毒一次，毒品來源我不清楚，我最多只成立幫助
    吸食罪云云。
二、經查：
  (一)就附表編號所示犯罪事實，業據證人劉玉惠於偵查中結證
    稱：94年5 月底小四（即甲○○）有到竹北找我，給我二次
    海洛因；偵訊中講到陳俊文、乙○○及小四給我毒品海洛因
    的事情真的，他們確實都有給過我毒品，就是當人頭申請支
    票的代價，我有親眼看到他們拿毒品過來，也有一起施用，
    期間大概是94年5 月底到9 月這段期間；5 月底提供毒品給
    我只是一個甜頭，5 月底剛開始甲○○有拿給我等語（見95
    年度偵字第21457 號卷第35頁、第51頁），及於原審審理時
    結證稱：94年5 月底我還未去楊梅之前，甲○○就曾拿毒品
    到我竹北市住○○路邊給我，他那時和我說好要開一家公司
    由我當負責人，甲○○在竹北市路邊交給我二次海洛因，數
    量一次是四分之一，約一公克，一次比四分之一少等語（見
    原審卷第42頁）。觀諸證人劉玉惠證述之內容前後一貫，堪
    信其應非甘冒偽證罪責而惡意誣指被告甲○○之情事，是證
    人劉玉惠之證述應可採信。
  (二)如附表編號所示犯罪事實，業據證人夏啟於偵查中結證
    稱：我住中山北路與萬大路那邊，他們每隔三、四天就給我
    們錢及毒品；毒品是陳俊文跟小四（即甲○○）二人給的，
    大部分是是海洛因，數量是二、三天給四分之一的量，而四
    分之一指五千元可以買的量，這四分之一還要我跟劉玉惠一
    人一半；陳俊文會再跟小四算錢，我看過他記一本筆記本，
    記載幾月幾日我或劉玉惠拿多少毒品多少錢；陳俊文拿毒品
    海洛因來的時候，都是給我們（即夏啟與劉玉惠）二個人
    用，量大概是四一；給毒品的目的是當人頭的代價等語（見
    95年度偵字第21457 號卷第38頁、第53頁），及原審審理時
    結證稱：我知道我與劉玉惠向陳俊文拿的毒品，錢是甲○○
    與陳俊文算的，是因為陳俊文的錢都是向甲○○拿的；我在
    94年間住在楊梅萬大路公寓時，是由陳俊文提供毒品給我，
    時間我忘了。應該是94年5 月，陳俊文就曾提供毒品給我施
    用，94年5 月底到6 月中陳俊文是提供海洛因，次數忘了，
    數量約三千元左右的數量，我與劉玉惠平分；每次都三千到
    五千，五千就約有四分之一的量。94年6 月中以後我與劉玉
    惠搬到楊梅中山北路2 段87巷公寓去住，直到94年7 月1 日
    我入監為止，陳俊文有提供海洛因給我及劉玉惠施用，數量
    也是三千至五千元的量，次數很多次等語（見原審卷第48至
    53頁），核與證人劉玉惠於偵查中結證稱：陳俊文負責介紹
    人頭，毒品是小四（即甲○○）聯絡陳俊文拿給我們，後來
    陳俊文被捉，就由小四直接交給我們或拿錢給我們去買；陳
    俊文都給海洛因，量多的話可能二、三天給一次，每三天一
    或一點二公克，含袋重零點二公克；陳俊文除了供應我我弟
    弟毒品外，也有供應夏啟；小四怕我們跑掉，所以用毒品
    控制我們，並由陳俊文負責看管；偵訊中講到陳俊文給我毒
    品海洛因的事情真的，他們確實都有給過我毒品，就是當人
    頭申請支票的代價，我有親眼看到他們拿毒品過來，也有一
    起施用，期間大概是94年5 月底到9 月這段期間，5 月底提
    供毒品給我只是一個甜頭；到了陳俊文那邊去就是由陳俊文
    拿給我；夏啟講毒品的部分沒有錯等語（見95年度偵字第
    21457 號卷第35頁、第51頁、第53頁），及於原審審理中結
    證稱：我確有在偵查中向檢察官結證稱陳俊文、乙○○及甲
    ○○都有給我毒品施用，是人頭申請支票的代價；陳俊文有
    供應夏啟鳳毒品；他們提供毒品的時間約在94年5 月底開始
    到同年9 月間為止；自94年5 月底與夏啟鳳住在楊梅鎮○○
    路，毒品是一起施用的，陳俊文及甲○○就有提供毒品給我
    們施用，因為甲○○有說要提供毒品給我，但毒品都是陳俊
    文拿給我們，但我不知道陳俊文交給我的毒品是否是甲○○
    給的，數量不一定，我跟夏啟鳳合起來大約比四分之一少，
    次數太多，我記不起來；後來我先與夏啟鳳搬到中山北路2
    段87巷的大樓，陳俊文也有提供海洛因給我及夏啟鳳，數量
    他有限制四分之一用幾天等語（見原審卷第41至47頁）相符
    ，堪信證人夏啟鳳、劉玉惠之證述均非憑空杜撰之詞，可以
    採信。
  (三)就附表編號所示犯罪事實，業據證人夏啟鳳於偵查中結證
    稱：毒品是陳俊文跟小四（即甲○○）二人給的，安非他命
    只有一次；陳俊文有拿安非他命給我一次；給毒品的目的是
    當人頭的代價等語（見95年度偵字第21457 號卷第38頁、第
    53頁），及於原審審理時結證稱：陳俊文約在94年6 月10日
    左右，有提供一次安非他命給我施用，數量是二千元左右的
    量等語（見原審卷第48至53頁），互核其證述之內容前後相
    符，當非虛構之詞。且證人夏啟鳳與被告甲○○並無宿怨，
    應無甘冒偽證罪責而惡意誣指被告甲○○之必要，稽此益徵
    證人夏啟鳳之證述為真。
  (四)如附表編號所示犯罪事實，業據證人劉玉惠於偵查中結證
    稱：陳俊文及小四給我毒品海洛因的事情真的，他們確實都
    有給過我毒品，就是當人頭申請支票的代價，我有親眼看到
    他們拿毒品過來，也有一起施用，期間大概是94年5 月底到
    9 月這段期間，到了陳俊文那邊去就是由陳俊文拿給我等語
    （見95年度偵字第21457 號卷第51頁），及於原審審理時結
    證稱：夏啟鳳於94年7 月1 日被警察查獲，我就搬到中山北
    路2 段351 巷64弄1 號大樓；陳俊文拿海洛因給我施用，數
    量有時是四分之一，有時比四分之一少，如果是四分之一數
    量，約三、四天再給我一次；如果量少（一千元的量）就每
    天給，四分之一（一公克的量）就三、四天給一次；量多時
    如果用的凶，就二、三天給，若沒有用的凶，就三、四天給
    等語（見原審卷第41至47頁）。觀諸證人劉玉惠證述之內容
    亦前後一貫，亦堪信其並無甘冒偽證罪責而惡意誣指被告甲
    ○○之必要，是證人劉玉惠之證述堪信屬實。
  (五)如附表編號、所示犯罪事實，業據證人劉玉惠於偵查中
    結證稱：甲○○有透過乙○○拿四、五次毒品給我們，是我
    被押在李建生家時，也有小四直接拿到李建生給我二、三次
    ；陳俊文、乙○○及小四給我毒品海洛因的事情真的，他們
    確實都有給過我毒品，就是當人頭申請支票的代價；我有親
    眼看到他們拿毒品過來，也有一起施用，期間大概是94年5
    月底到9 月這段期間；陳俊文被抓之後再由甲○○跟乙○○
    交互拿給我們；甲○○跟乙○○在李建生家還拿毒品給我是
    因為我弟弟陳世傑也當他們人頭，所以他們拿毒品給我們二
    個用，我想是要我陪到底等語（見95年度偵字第21457 號卷
    第51至51頁），及於原審審理時結證稱：陳俊文於94年8 月
    25日入監後，乙○○於94年9 月我被押到中壢（自立新村）
    李建生家時才拿毒品給我，我住李建生家半個月，他們也有
    提供我及陳世傑海洛因，數量比四分之一少，次數忘了，因
    為陳世傑要當他們另一家公司的人頭，他們就以陳世傑名義
    給我施用等語（見原審卷第41至47頁）。而證人陳世傑於偵
    查中亦結證稱：我當順發傑負責人是因為我沒錢施用毒品，
    我表姐劉玉惠於94年8 月底跟我說有錢賺，有地方住，又有
    毒品可施用，所以我跟劉玉惠一起當人頭；如果我沒錢時，
    打電話給甲○○他就會給我；後來乙○○會直接拿毒品給我
    ；人頭申請支票一本二萬元，毒品錢就從二萬元那裏扣等語
    （見95年度偵字第21457 號卷第27頁反面），嗣於原審審理
    時復結證稱：乙○○應該是在94年9 月間在自立新村李建生
    住處那裏提供海洛因給我，數量一點點，應該是二次；我幫
    甲○○辦一本就有二萬元，後來我沒有錢又提藥，乙○○就
    拿毒品給我，提藥時乙○○在時我跟他說等語（見原審卷第
    55頁）。並經共同被告乙○○於原審審理時經轉換為證人身
    分後結證稱：劉玉惠盜領人頭戶內二十萬元，他告訴我們十
    二萬元他已經拿去買海洛因了，講完後他從身上拿出一小包
    海洛因，陳世傑在旁邊，他說他要施用，我問甲○○之後，
    甲○○說怕陳世傑施用過量，所以我還是把海洛因拿給甲○
    ○，之後因為每個星期都要給陳世傑七千元，就跟陳世傑約
    定要給他五千元，再將劉玉惠交付的海洛因其中一點點數量
    交給陳世傑施用一、二次，這是陳世傑主動向我要求，我再
    問甲○○，甲○○也表示同意，這樣好像有二、三次，直到
    用完為止。自白書說從94年9 月起到10月中旬止，每星期一
    甲○○就會打電話叫我到他龍潭住處拿取陳世傑人頭費用七
    千元及沒入劉玉惠購買之海洛因毒品一小包送至李建生住處
    給陳世傑，這一個月內共計四到五次，直到94年10月中旬陳
    世傑入獄而結束等語是事實，陳世傑要求給七千元，我們就
    給陳世傑現金五千元，其他就以劉玉惠的毒品抵充，我自白
    書寫的人頭費用七千元是指包含現金五千元及毒品，次數應
    該是四到五次。我拿毒品到李建生住處給陳世傑的量是一小
    包，可供他使用二、三次的量。通訊監察譯文所載甲○○問
    說「你今天幾點拿給他」等語，是在說明我拿毒品給陳世傑
    等語（見原審卷第220 頁）。互核上開證人先後證述之內容
    及彼此間證述之情節均屬一致，且證人陳世傑、劉玉惠、共
    同被告乙○○與被告甲○○彼此間又無宿怨仇隙，當無甘冒
    偽證罪責而故意誣指之可能，堪認證人陳世傑、劉玉惠及共
    同被告乙○○上開證述非虛。又被告甲○○係聘僱共同被告
    乙○○在集團中擔任司機，所得利益有限，乙○○應無以自
    己費用提供證人陳世傑毒品之理，稽此益徵乙○○係依甲○
    ○指示，將甲○○所提供之毒品轉讓予陳世傑無訛。
  (六)又共同被告陳俊文於警詢及偵查中供稱：劉玉惠及陳世傑有
    在施用毒品，他們有叫我提供毒品給他們使用，我有撥電話
    給甲○○告知上情，甲○○就說要我聯絡藥頭送毒品給劉玉
    惠等人使用，他會付錢；劉玉惠是張志強與夏啟介紹認識
    的，他們三人一住到楊梅中山北路2段351巷64弄1號1樓我承
    租地點，約是94年5、6月住的，後來劉玉惠又叫陳世傑過去
    住等語（見95年度偵字第21457號卷第7頁、第31頁反面），
    與證人夏啟、劉玉惠、陳世傑上開證述之情節吻合，益徵
    共同被告陳俊文於警、偵訊供述為真，其嗣後翻異前詞否認
    共同轉讓毒品，不足採信。另參酌共同被告陳俊文在被告甲
    ○○詐欺集團之地位，係受被告甲○○指揮，擔任介紹、管
    理與安排夏啟等人食宿之工作，並收取每一個人頭三萬元
    之介紹費，則被告陳俊文若非受被告甲○○指示，應無主動
    提供毒品之理，是被告甲○○所辯亦僅係卸責之詞，非可採
    信。
  (七)被告甲○○另辯稱：證人劉玉惠係因被抓到盜領帳戶金錢故
    挾怨報復，是其證述不實云云。惟衡諸常情，證人劉玉惠若
    係捏詞誣陷，除其本身之證述應有前後不一之情形外，與證
    人夏啟鳳、陳世傑及被告乙○○、陳俊文所述之情節亦難一
    致，然依前所述，證人劉玉惠個人於警詢、偵查及原審審理
    時之證述內容均大致相符，且與證人夏啟鳳、陳世傑及被告
    乙○○、陳俊文所述關於供應毒品之時間、地點、種類及數
    量，乃至於被告陳俊文入監前後，實際提供毒品之人由被告
    陳俊文變更為乙○○等情節亦相互吻合，足見被告甲○○上
    開辯詞應不足採。
  (八)又被告甲○○之選任辯護人雖於本院審理時另指稱證人劉玉
    惠、夏啟鳳陳述上有所瑕疵，不足採信。且並無證據證明被
    告甲○○確有直接交付毒品予劉玉惠、夏啟鳳、陳世傑之事
    實云云，然證人就同一事實反覆接受不同司法人員之訊問，
    證人在各次訊問時，是否能作精確的陳述，與其個人所具備
    記憶與描述事務之能力有關，甚至與訊問者訊問之方式、技
    巧，得否引發過往記憶鮮明化亦有關聯，尤其證人劉玉惠等
    人反覆持續收受來自被告甲○○等人所供應之上揭毒品，記
    憶上更難免會發生混淆，其陳述在筆錄之記載呈現若干差異
    ，尚屬情理之常，自不得遽指虛妄。則本院斟酌上開證人、
    共同被告一致性之陳述，及本案所涉籌組詐欺集團，乃係以
    被告甲○○為首，共同被告陳俊文受被告甲○○指揮，擔任
    介紹、管理與安排夏啟等人食宿之工作，並收取每一個人
    頭三萬元之介紹費，則被告陳俊文若非受被告甲○○指示，
    應無主動提供毒品之理；另聘僱共同被告乙○○在集團中擔
    任司機，所得利益有限，乙○○亦應無以自己費用提供證人
    陳世傑毒品之理，在在均證明縱有部分毒品，並非被告甲○
    ○直接交付，但亦係受被告甲○○指示無訛。
  (九)被告甲○○雖又辯稱：我是94年6 月才認識夏啟鳳，於94年
    6 月初才認識劉玉惠，於94年8 月才認識陳世傑云云。惟參
    酌被告甲○○於原審95年度重訴字第40號、95年度訴字第22
    20號詐欺案件中，亦坦承陳俊文之友人張志強係於94年5 月
    間，在陳俊文之住處介紹其女友夏啟鳳與陳俊文認識，以加
    入該詐欺集團，及夏啟鳳早於94年6 月5 日即出面擔任承租
    人，並由劉玉惠任保證人，向不知情之鍾美智承租其位於桃
    園縣楊梅鎮之鑫鳳公司設立處，核與證人夏啟鳳、劉玉惠所
    述加入被告甲○○詐欺集團並受讓被告提供毒品之時間相當
    ，且衡諸情理，被告甲○○應在94年6 月5 日即承租鑫鳳公
    司設立處之前即已認識證人夏啟鳳、劉玉惠並確認其二人有
    參與詐欺集團之意願，且願聽命行事，方會著手令其等著手
    詐欺之部分犯行，足見證人夏啟鳳、劉玉惠所述係在94年5
    月底即認識被告甲○○並接受被告甲○○以毒品做為申請支
    票及開設空頭公司人頭之報酬等語，應可採信。
三、綜上所述，被告甲○○及其辯護人上開所辯，顯係卸責之詞
    ，不足採信，本件事證已經明確，被告甲○○之犯行均堪予
    認定，應依法論科
參、論罪科刑：
一、查被告甲○○行為後，刑法部分條文業於94年2月2日修正公
    布，並於95年7月1日起施行。修正後刑法第二條第一項規定
    ：「行為後法律有變更者，適用行為時之法律。但行為後之
    法律有利於行為人者，適用最有利於行為人之法律」，本條
    係規範行為後法律變更所生新舊法律比較適用之準據法，本
    身尚無新舊法比較之問題，於新法施行後，應一律適用現行
    第二條第一項為「從舊從輕」之比較。又本次法律變更，比
    較時應就罪刑有關之共犯、未遂犯、想像競合犯、牽連犯、
    連續犯、結合犯，以及累犯加重、自首減輕暨其他法定加減
    原因（如身分加減）與加減例等一切情形，綜其全部罪刑之
    結果而為比較（最高法院九十五年第八次刑庭會議決議參照
    ）。茲就本件新舊法比較結果敘述如下：
  (一)刑法第三十三條第五款關於罰金最低額部分之規定，已由「
    一元以上」修正為「新台幣一千元以上，以百元計算之」。
    而被告甲○○所犯毒品危害防制條例第八條第一項之轉讓第
    一級毒品罪、及藥事法第八十三條第一項之轉讓禁藥罪等犯
    行，均有併科罰金之規定，其法定罰金刑之最低數額既已變
    更，即應有新舊法之比較，且經比較結果，以被告行為時即
    修正前刑法第三十三條第五款規定較為有利於被告甲○○。
  (二)刑法第二十八條共同正犯之範圍，已修正限縮於共同實行犯
    罪行為者始成立共同正犯，排除陰謀犯、預備犯共同正犯，
    新舊法就共同正犯之範圍，既因此而有變動，自屬行為後法
    律有變更，而非僅屬文字修正，應有新舊法比較適用之問題
    。惟被告甲○○、與乙○○、陳俊文既係共同直接從事構成
    犯罪事實之行為，應論以實行犯罪行為之共同正犯，則適用
    修正施行前之刑法第二十八條規定論擬，並無不利於被告甲
    ○○。
  (三)刑法第五十六條連續犯之規定，業於95年7月1日修正刪除生
    效，故修正後即應將各次犯行依刑法第五十條之規定以數罪
    併合處罰。是以，此條之刪除雖非犯罪構成要件之變更，但
    顯已影響行為人刑罰之法律效果，自屬法律有變更，比較新
    舊法之結果，以適用修正前之刑法第五十六條規定較有利被
    告甲○○。
  (四)修正前刑法第五十一條第五款規定：宣告多數有期徒刑者，
    不得逾二十年；修正後則規定不得逾三十年。經比較結果，
    修正後刑法並非較有利於行為人，依刑法第二條第一項前段
    規定，仍應依修正前刑法定其應執行刑（最高法院95年5 月
    23日第八次刑事庭會議決議、同院九十六年度台上字第一一
    五○號判決參照）。
  (五)經綜合比較結果，修正後規定並未較有利於被告甲○○，則
    應依修正後刑法第二條第一項前段規定，適用行為時即修正
    前之法律。
二、按甲基安非他命係經行政院衛生署於69年12月8 日衛署藥字
    第301124號、79年10月9 日衛署藥字第904142號公告列入藥
    物藥商管理法第十六條第一款（即現行藥事法第二十二條第
    一項第一款）之禁藥管理，同時亦屬毒品危害防制條例第二
    條第二項規定之第二級毒品，而明知為禁藥而轉讓者，藥事
    法第八十三條亦定有處罰明文。故行為人明知為禁藥即甲基
    安非他命而轉讓予他人者，除成立毒品危害防制條例第八條
    第二項之轉讓第二級毒品罪外，亦構成藥事法第八十三條第
    一項之轉讓禁藥罪，此係屬同一犯罪行為而同時有二種法律
    可資處罰之「法條（規）競合」情形，應依「重法優於輕法
    」、「後法優於前法」等法理，擇一處斷。又毒品危害防制
    條例第八條第二項轉讓第二級毒品罪之法定本刑為「六月以
    上五年以下有期徒刑，得併科新臺幣七十萬元以下罰金」，
    而93年4 月21日修正後藥事法第八十三條第一項轉讓禁藥罪
    之法定本刑為「七年以下有期徒刑，得併科新台幣五百萬元
    以下罰金」，故除轉讓之第二級毒品之數量及對象，有應依
    毒品危害防制條例第八條第六項及第九條之規定加重其刑至
    二分之一之情形外，修正後藥事法第八十三條第一項之罪之
    法定本刑，顯較毒品危害防制條例第八條第二項之罪之法定
    本刑為重，依前述「重法優於輕法」、「後法優於前法」之
    法理，自應優先適用藥事法第八十三條第一項之規定處斷（
    最高法院九十六年度台上字第三五八二號判決意旨及臺灣高
    等法院暨所屬地方法院94年11月25日法律座談會刑事類提案
    第八號決議參照）。查本件尚無積極證據足以證明被告甲○
    ○所轉讓之甲基安非他命有應依毒品危害防制條例第八條第
    六項之規定加重其刑至二分之一之情形，自應優先適用藥事
    法第八十三條第一項之規定處斷。
三、核被告甲○○所為，係犯毒品危害防制條例第八條第一項之
    轉讓第一級毒品罪及藥事法第八十三條第一項之轉讓禁藥罪
    ，公訴意旨認被告甲○○就轉讓甲基安非他命部分應論以毒
    品危害防制條例第八條第二項之罪，尚有未合，惟其基本社
    會事實同一，應依法變更起訴法條。被告甲○○與乙○○、
    陳俊文雖以提供海洛因或甲基安非他命予夏啟鳳、劉玉惠及
    陳世傑施用，作為其等加入詐欺集團之部分對價，惟查無證
    據足認被告甲○○等人確有收取任何利潤，自難認有營利意
    圖，另此交付行為並非基於代購或合資購買而起，仍應認係
    觸犯轉讓第一級毒品罪及轉讓禁藥罪。又被告甲○○等人轉
    讓前持有海洛因及甲基安非他命之低度行為，為轉讓之高度
    行為所吸收，不另論罪。被告甲○○與陳俊文就附表編號
    、、所示轉讓第一級毒品罪與轉讓禁藥罪及被告甲○○
    與乙○○間就附表編號、所示轉讓第一級毒品罪犯行間
    ，均有犯意聯絡及行為分擔，應依修正前刑法第二十八條之
    規定論以共同正犯。被告甲○○多次轉讓如附表編號、
    、至所示之第一級毒品予夏啟鳳、劉玉惠及陳世傑，時
    間密接，所犯構成要件相同，顯係基於概括犯意為之，應依
    修正前刑法第五十六條連續犯之規定論以一罪，並加重其刑
    。被告甲○○所犯轉讓第一級毒品及轉讓禁藥二罪間，犯意
    各別，罪名互殊，應分論併罰。
肆、原審以被告甲○○犯罪事證明確，適用刑事訴訟法第三百條
    ，毒品危害防制條例第八條第一項，藥事法第八十三條第一
    項，修正後刑法第二條第一項前段、第十一條前段，修正前
    刑法第二十八條、第五十六條等規定，並審酌被告甲○○明
    知毒品海洛因及甲基安非他命對健康危害甚鉅，竟為使夏啟
    鳳等人配合參與另案詐欺之犯行，而單獨或與乙○○、陳俊
    文共同多次轉讓第一級毒品海洛因及轉讓一次禁藥甲基安非
    他命，所為非是，及被告甲○○在犯罪集團居於主導之地位
    ，兼衡其等犯罪之手段、犯罪後之態度等一切情狀，就其所
    犯轉讓第一級毒品、轉讓禁藥二罪，分別量處有期徒刑二年
    、五月。復說明：(1)公訴意旨雖認被告甲○○與乙○○於94
    年8月25日至同年9月中旬間，另有六次轉讓海洛因予劉玉惠
    、陳世傑之犯行，因此部分給予毒品之次數，尚乏積極之證
    據以資證明，本應為無罪之諭知，惟起訴意旨認此部分與前
    揭經本院論罪之轉讓第一級毒品罪間，有連續犯之裁判上一
    罪關係，爰不另為無罪之諭知。(2)被告甲○○所犯轉讓禁藥
    罪，其犯罪時間在96年 4月24日以前，且其宣告刑未逾有期
    徒刑一年六月，合於九十六年度罪犯減刑條例之減刑條件，
    應依同條例第二條第三項之規定，減其宣告刑 1/2，並依同
    條例第十一條之規定，定其應執行刑為有期徒刑二年二月。
    經核其認事用法，俱無違誤，量刑亦屬妥適，被告甲○○上
    訴意旨仍執陳詞否認犯罪，為無理由，應予駁回。
據上論斷，應依刑事訴訟法第368條，判決如主文。
本案經檢察官陳玉珍到庭執行職務。
中    華    民    國    98    年    5     月    27    日
                  刑事第十庭審判長法  官  楊炳禎
                                  法  官  朱光仁
                                  法  官  陳春秋
以上正本證明與原本無異。
如不服本判決，應於收受送達後10日內向本院提出上訴書狀，其
未敘述上訴之理由者並得於提起上訴後10日內向本院補提理由書
（均須按他造當事人之人數附繕本）「切勿逕送上級法院」。
                                  書記官  李家敏
中    華    民    國    98    年    6     月    3     日
附錄：本案論罪科刑法條全文
毒品危害防制條例第8 條
轉讓第一級毒品者，處一年以上七年以下有期徒刑，得併科新臺
幣一百萬元以下罰金。
轉讓第二級毒品者，處六月以上五年以下有期徒刑，得併科新臺
幣七十萬元以下罰金。
轉讓第三級毒品者，處三年以下有期徒刑，得併科新臺幣三十萬
元以下罰金。
轉讓第四級毒品者，處一年以下有期徒刑，得併科新臺幣十萬元
以下罰金。
前四項之未遂犯罰之。
轉讓毒品達一定數量者，加重其刑至二分之一，其標準由行政院
定之。
附表：
┌──┬───┬───┬───┬────┬───────┬───────────┐
│編號│轉讓者│收受者│毒  品│轉讓時間│   轉讓地點   │轉讓次數（頻率）及重量│
├──┼───┼───┼───┼────┼───────┼───────────┤
│  │甲○○│劉玉惠│海洛因│94年5 月│劉玉惠位於新竹│二次。數量一次是四分之│
│    │      │      │      │底前尚未│縣竹北市住○路│一（約一公克），一次比│
│    │      │      │      │住到桃園│邊            │四分之一少            │
│    │      │      │      │縣楊梅鎮│              │                      │
│    │      │      │      │萬大路某│              │                      │
│    │      │      │      │處公寓前│              │                      │
│    │      │      │      │之某2 日│              │                      │
├──┼───┼───┼───┼────┼───────┼───────────┤
│  │甲○○│劉玉惠│海洛因│(1)94年 6│(1)陳俊文所租位│約四天一次，重量大約三│
│    │陳俊文│夏啟鳳│      │  月初到│  於桃園縣楊梅│千元到五千元（五千元即│
│    │      │      │      │  6月中 │  鎮○○路某處│約有四分之一量；供劉玉│
│    │      │      │      │(2)94年6 │  公寓        │惠及夏啟鳳合用）      │
│    │      │      │      │  月中到│(2)陳俊文所租位│                      │
│    │      │      │      │  同年月│  於桃園縣楊梅│                      │
│    │      │      │      │  30日（│  鎮○○○路2 │                      │
│    │      │      │      │  夏啟鳳│  段87巷某大樓│                      │
│    │      │      │      │  於同年│              │                      │
│    │      │      │      │  7月1日│              │                      │
│    │      │      │      │  因案被│              │                      │
│    │      │      │      │  捕入獄│              │                      │
│    │      │      │      │  ）    │              │                      │
├──┼───┼───┼───┼────┼───────┼───────────┤
│  │甲○○│夏啟鳳│甲基安│94年6 月│陳俊文所租位於│一次，數量約二千元左右│
│    │陳俊文│      │非他命│10日    │桃園縣楊梅鎮萬│的量                  │
│    │      │      │      │        │大路某處公寓  │                      │
├──┼───┼───┼───┼────┼───────┼───────────┤
│  │甲○○│劉玉惠│海洛因│94年7月1│陳俊文所租位桃│約每一至四日一次，每次│
│    │陳俊文│      │      │日後至同│園縣楊梅鎮中山│轉讓零點二至一公克    │
│    │      │      │      │年8月25 │北路2 段351 巷│                      │
│    │      │      │      │日（陳俊│64弄1號大樓   │                      │
│    │      │      │      │文因案被│              │                      │
│    │      │      │      │捕入監）│              │                      │
├──┼───┼───┼───┼────┼───────┼───────────┤
│  │甲○○│劉玉惠│海洛因│94年8 月│(1)陳俊文所租位│二次，每次數量不足一公│
│    │乙○○│陳世傑│      │25日起至│  園縣楊梅鎮中│克                    │
│    │      │      │      │同年9 月│  北路2 段351 │                      │
│    │      │      │      │中旬某日│  64弄1號大樓 │                      │
│    │      │      │      │劉玉惠脫│(2)「李建生」位│                      │
│    │      │      │      │離該集團│  於桃園縣中壢│                      │
│    │      │      │      │止      │  市內壢里「自│                      │
│    │      │      │      │        │  立新村」某處│                      │
│    │      │      │      │        │  住所        │                      │
├──┼───┼───┼───┼────┼───────┼───────────┤
│  │甲○○│陳世傑│海洛因│94年9 月│「李建生」位於│二次，重量不詳。      │
│    │乙○○│      │      │中旬至同│桃園縣中壢市內│                      │
│    │      │      │      │年10月陳│壢里「自立新村│                      │
│    │      │      │      │世傑因案│」某處住所    │                      │
│    │      │      │      │於10月11│              │                      │
│    │      │      │      │日被捕入│              │                      │
│    │      │      │      │獄      │              │                      │
└──┴───┴───┴───┴────┴───────┴───────────┘


司法院資訊處製作；財團法人民間司法改革基金會備份。
